【裁判字號】    98,易,3632
【裁判日期】    990305
【裁判案由】    傷害等
【裁判全文】
臺灣臺中地方法院刑事判決              98年度易字第3632號
公  訴  人  臺灣臺中地方法院檢察署檢察官
被      告  丁○○
            丙○○
上列被告因傷害等案件，經檢察官提起公訴（98年度偵字第1683
5號），本院判決如下：
    主    文
丁○○共同犯傷害罪，處有期徒刑伍月，如易科罰金，以新臺幣
壹仟元折算壹日。
丙○○共同犯傷害罪，處有期徒刑肆月，如易科罰金，以新臺幣
壹仟元折算壹日。
    犯罪事實
一、丁○○在址設臺中縣龍井鄉○○村○○路1 之15號之「威鎮
    宮」擔任總幹事，丙○○係該宮之主持。於民國96年4 月16
    日，因「威鎮宮」陣頭成員張家豪與其朋友少年莊○○（81
    年生，姓名年籍詳卷）細故發生紛爭，少年莊○○不滿丁○○介入協調，於翌日深夜11時許，夥同多名友人前往「威鎮
    宮」找丁○○尋隙未遇，丁○○事後聞訊亦心生不滿，夥同
    丙○○及其他姓名年籍不詳年約20歲之成年男子約10餘人前
    去找少年莊○○尋隙，而共同基於傷害及毀損之犯意聯絡，
    於98年4 月18日晚間8 時53分許，各持鋁棒或木棒，分乘不
    詳車牌號碼之自小客車3 輛，至少年莊○○任職之臺中市南
    屯區○○○路○段165 號之「老闆檳榔攤」店（該店為莊○○之表哥沈志良與甲○○合夥經營），丁○○帶領丙○○及
    其中數名姓名年籍不詳成年男子叫囂進入該檳榔攤內，砸毀
    該店之招牌、冰箱、櫃子、落地窗及玻璃門，致令不堪使用
    ，足生損害於甲○○，另3 、4 名成年男子則同時持木棒朝
    站在檳榔攤店外之甲○○揮打追逐，致使甲○○受有左手掌
    3 ×2.5 公分、左膝1 ×1.5 、1 ×1.2 、2.5 ×2 公分、
    左外踝1 ×1 公分、右上肢30×6 公分、右膝1 ×0.8 、3
    ×2 、7 ×0.3 公分、右外踝1.5 ×1.2 公分及左臀4 ×2
    公分挫擦傷與右頰、左頸、上背及右肩挫傷等傷害，而店內
    少年莊○○及在場之乙○○等人於見丁○○、丙○○等人分
    持鋁棒、木棒進入店內時，即至2 樓或廁所躲藏。嗣經甲○○報警處理，始循線查悉上情。
二、案經甲○○訴由臺中市警察局第四分局報告臺灣臺中地方法
    院檢察署檢察官偵查起訴。
    理  由
一、證據能力部分：
  (一)按被告以外之人於審判外之言詞或書面陳述，除法律有規定
    者外，不得作為證據，為刑事訴訟法第159 條第1 項定有明
    文。又刑事訴訟法159 條之1 第2 項規定：「被告以外之人
    於偵查中向檢察官所為之陳述，除顯有不可信之情況者外，
    得為證據」。證人甲○○、莊○○、林美慧於偵查中依法具
    結後所為之陳述，無證據顯示其偵查中之證言有何顯不可信
    之情況存在，依前開規定，得為證據。
  (二)按被告以外之人於審判外之陳述，雖不符合同法第159 條之
    1 至第159 條之4 之規定，但經當事人於審判程序同意作為
    證據，法院審酌該言詞陳述或書面陳述作成時之情況，認為
    適當者，亦得為證據。當事人、代理人或辯護人於法院調查
    證據時，知有第159 條第1 項不得為證據之情形，而未於言
    詞辯論終結前聲明異議者，視為有前項之同意，刑事訴訟法
    第159 條第1 項及第159 條之5 分別定有明文。本件證人林
    美慧、乙○○於警詢時之陳述、林新醫院診斷證明書1 張、
    監視器翻拍照片2 張、現場照片12張等，雖係被告以外之人
    於審判外之言詞陳述，惟被告及檢察官對於證人林美慧於警
    詢時陳述及上開書證之證據能力，於本院準備程序中不爭執
    ，亦未於言詞辯論終結前聲明異議，視為於審判程序同意作
    為證據，是依前揭規定，自均有證據能力。
二、訊據被告丁○○、丙○○就與少年莊○○發生紛爭之張家豪
    係屬「威鎮宮」陣頭成員之事實，固不爭執，惟均矢口否認
    有何毀損及傷害之犯行，均辯稱：當天晚上伊二人均在「威
    鎮宮」內與人泡茶、聊天，並未前往「老闆檳榔攤」毆打甲○○及砸毀物品云云。惟查：
  (一)上揭被告丁○○、丙○○與姓名年籍不詳年約20歲之成年男
    子約10餘人各持鋁棒、木棒等物，分乘自小客車前往告訴人
    甲○○經營之「老闆檳榔攤」店，共同砸毀店內招牌、冰箱
    、櫃子、落地窗及玻璃門等物，並毆打甲○○身體之事實，
    業據證人甲○○於偵查具結證稱：當時林美慧坐在店門口，
    伊哥哥乙○○與莊○○及其朋友則在檳榔攤內櫃子的後方，
    伊站在檳榔攤外邊看車流量盤算是否要休息時，聽到一群人
    叫囂，伊一回頭，有人拿木棒打伊右後頸部，伊倒下來，身
    上就有很多棍棒打下來的感覺，伊爬起來回頭看到好幾個人
    的臉，那些人罵三字經，並說「你還跑」，伊沿五權西路往
    工業區方向跑去時，看到好幾個人在砸檳榔攤，其中還有3
    個人一直追伊，他們追丟後，伊就繞去鄰家借電話報警。伊
    無法分辨被告二人是否為動手毆打伊之人等語（見偵查卷第
    11、15頁）；於本院審理中具結證稱：伊看到有人朝伊方向
    叫囂過來時，有幾人就分散走進去檳榔攤內，還有人朝伊前
    面一衝上來就往伊身上打，伊擋著然後跌在地上，爬起來後
    又趕快跑，約有3 、4 人追著伊，被告丁○○當時手拿鋁棒
    衝到檳榔攤裡面去，丙○○也有去，好像手拿鋁棒等語甚詳
    （見本院卷第50頁反面、第51頁），核與證人乙○○於本院
    具結證稱：當時伊與莊○○、甲○○的女友等人在檳榔攤內
    看電視、聊天，伊看到對方約有10個人以上衝進來，一進來
    就砸店，伊就與莊○○往樓上跑，約5 到10分鐘後下樓，店
    已被砸，路人說甲○○被一群人追著跑，甲○○約半小時後
    才回來，回來時身上有受傷。因被告丁○○是手持鋁棒帶頭
    衝進來的人，丙○○也有去，所以伊有指認出他們二人等語
    （見本院卷第48頁反面、第49頁），及證人莊○○於本院審
    理中具結證稱：當天伊看到被告丁○○先衝進來，丁○○手
    持鋁棒罵髒話後，就開始砸店，丙○○手持鋁棒跟在丁○○
    後面，伊和乙○○跑到樓上躲起來，待沒有聽到聲音後才下
    樓等語（見本院卷第52頁反面），與證人林美慧於警詢中證
    稱：來砸店的人大約年紀20歲左右，他們是搭3 輛汽車前來
    ，身上穿著「威震宮」圖案的上衣，他們砸毀店內招牌、冰
    箱、櫃子落地窗及玻璃門等物等語（見警卷第17頁），大致
    相符，並有林新醫院診斷證明書1 紙、現場照片12張及監視
    器翻拍畫面2 張在卷可憑（見本院卷第30至33頁），堪信為
    真。
  (二)又少年莊○○於98年4 月16日與「威鎮宮」陣頭成員張家豪
    發生紛爭，張家豪帶同「威鎮宮」總幹事前去與少年莊○○
    協調後，少年莊○○旋於翌日深夜11時許帶同多名友人前往
    「威鎮宮」尋找被告丁○○未果乙情，業據證人莊○○證述
    在卷（見本院卷第52頁），核與證人林清蓮於本院審理中具
    結證稱：98年4 月17日晚上有少年與2 、30人到「威鎮宮」
    要找丁○○，他們知道丁○○不在就離開了，當晚伊就打電
    話告知丁○○此事等語（見本院卷第47頁），並經被告丙○○供稱：莊○○於98年4 月17日晚上帶很多人到「威鎮宮」
    來，那些人有拿鐵棒等物、並指名道姓要找被告丁○○，事
    後伊有告知丁○○此事等語（見本院卷第46頁），大致相符
    ，顯見少年莊○○與被告丁○○間確有怨隙，被告丁○○應
    係不滿少年莊○○深夜夥同多名友人攜械前往「威鎮宮」尋
    隙，方於隔日（即同年4 月18日）晚間8 時53分許，夥同被
    告丙○○等人前往少年莊○○工作之上址檳榔攤尋隙無訛。
    是被告丁○○辯稱張家豪與少年莊○○之紛爭和平收場，伊
    未去檳榔攤云云，不足採信。
  (三)被告丁○○、丙○○雖以前揭情詞置辯，並聲請傳喚證人陳
    志源、林清蓮作證。然查，被告丙○○前於警詢中辯稱：98
    年4 月18日晚間8 時53分許，伊在臺中縣龍井鄉○○村○○○路143 巷2 弄12號住處，伊不在案發現場，而「威鎮宮」
    是設在臺中縣龍井鄉○○村○○路1 之15號云云，未於警詢
    中提及案發當時係與友人陳志源在「威鎮宮」喝茶聊天云云
    ，有警詢筆錄可憑（見警卷第2 至4 頁）；惟於偵查及本院
    審理中卻辯稱案發當時係在「威鎮宮」內與友人陳志源泡茶
    聊天云云（見偵查卷第15頁、本院卷第24頁），足見其前後
    所辯反覆不一，已難憑信。況被告丙○○於本院審理中辯稱
    ：當天伊有出陣，約晚上5 、6 點回到「威鎮宮」，當時丁○○已在宮裡，陳志源是當日晚間8 、9 時許來到「威鎮宮
    」，陳志源是在苗栗工作，當天晚上伊與丁○○、陳志源及
    很多人在宮內泡茶聊天云云（見本院卷第45頁）；與被告丁○○辯稱：當天伊約晚上不到7 點許就到「威鎮宮」，陳志
    源是當天晚上近7 時許先到「威鎮宮」，不到晚上9 時許離
    開，是陳志源先到，丙○○才回來，當天伊與陳志源在「威
    鎮宮」泡茶聊天云云（見本院卷第44頁反面、第45頁），及
    證人陳志源於偵查中具結證稱：伊在新竹作清潔工作，98年
    4 月18日當天伊要回新竹，有先跟丁○○連絡，大約晚間6
    時許到丙○○家裡，約晚上8 、9 時許離開云云（見偵查卷
    第16頁）；證人林清蓮於本院審理中具結證稱：當天伊出完
    陣回到「威鎮宮」時約晚上7 點多，丁○○已在宮裡，伊回
    來時，陳志源還沒到，當天晚上他們在宮裡畫臉譜云云（見
    本院卷第47頁反面、第48頁），互核均不相符，足見證人陳
    志源、林清蓮前述證詞，係屬迴護被告等之詞，尚難採為有
    利被告等之認定。是被告等所辯，委無足取。
  (四)綜上，被告等前開所辯，要屬卸責之詞，不足採信。本案事
    證明確，被告等犯行，均堪認定，應依法論科。
三、核被告丁○○、丙○○所為，均係犯刑法第277 條第1 項之
    傷害罪、同法第354 條之毀損罪。被告丁○○、丙○○及真
    實姓名年籍不詳年約20歲之男子10餘人間，就上揭犯行，均
    有犯意聯絡及行為分擔，為共同正犯。另被告等人係在時間
    、空間緊密接連之時地下，毀損告訴人甲○○所有之招牌、
    冰箱、櫃子、落地窗及玻璃門，應屬接續犯之一罪關係。被
    告等與不詳姓名年籍成年男子多人，基於同一尋隙犯意，彼
    此分工，同時或有人毆打告訴人甲○○，或有人毀損告訴人
    甲○○之上述招牌等物，乃屬一行為同時觸犯2 罪名，為想
    像競合犯，應從重論以傷害罪一罪；公訴人認應分論併罰，
    尚有誤會。爰審酌被告丁○○、丙○○僅因細故即於夜間夥
    同10餘名成年男子尋隙，分持鋁棒、木棒率爾毀損告訴人甲○○之財物，並傷害甲○○身體，其等犯罪手段具有暴力性
    ，且無視社會法秩序規範，惡性非輕，並參酌告訴人所受身
    體傷害程度與所受財物損失，及被告犯罪後否認犯行，毫無
    悔意，與被告丁○○於本案基於主導地位等一切情狀，各量
    處如主文所示之刑，並斟酌被告之智識程度、經濟狀況等情
    ，諭知如主文所示之易科罰金折算標準，以資懲儆。至被告
    二人與其共犯等人用以實施本件毀損及傷害犯行之鋁棒、木
    棒，並無證據證明係屬被告或其共犯所有，且未扣案，為免
    滋生日後執行之疑難，爰不併為沒收之宣告，附此敘明。
據上論結，應依刑事訴訟法第299 條第1 項前段，刑法第28條、
第277 條第1 項、第354 條、第55條、第41條第1 項前段，刑法
施行法之1 第1 條第1 項、第2 項前段，判決如主文。
本案經檢察官戊○○到庭執行職務。
中    華    民    國    99    年    3     月    5     日
                  刑事第十五庭  法  官  廖純卿
以上正本證明與原本無異。
如不服本判決應於收受送達後10日內向本院提出上訴書狀，並應
敘述具體理由；其未敘述上訴理由者，應於上訴期間屆滿後20日
內向本院補提理由書（均須按他造當事人之人數附繕本）「切勿
逕送上級法院」。
                                書記官  柳寶倫
中    華    民    國    99    年    3     月    5     日
附錄本件判決論罪科刑法條
中華民國刑法第277條第1項：
傷害人之身體或健康者，處 3 年以下有期徒刑、拘役或 1 千元
以下罰金。
中華民國刑法第354條：
毀棄、損壞前二條以外之他人之物或致令不堪用，足以生損害於
公眾或他人者，處2 年以下有期徒刑、拘役或5 百元以下罰金。

司法院資訊處製作；財團法人民間司法改革基金會備份。
